【裁判字號】    90,台上,4878
【裁判日期】    900809
【裁判案由】    違反毒品危害防制條例
【裁判全文】
最高法院刑事判決                                九十年度台上字第四八七八號
    上  訴  人  甲○○
    選任辯護人  呂福元律師
右上訴人因違反毒品危害防制條例案件，不服台灣高等法院中華民國九十年六月十一
日第二審更審判決（八十九年度上更(一)字第一○九一號，起訴案號：台灣桃園地方法
院檢察署八十八年度偵字第一四九二四號），提起上訴，本院判決如左：
    主  文
原判決撤銷，發回台灣高等法院。
    理  由
本件原判決認定上訴人甲○○意圖營利，基於概括之犯意，以其所有號碼0000－
000000號之呼叫器為聯絡販賣第一級毒品海洛因、第二級毒品安非他命予綽號
「阿典」黃英典（業經判決確定）之工具，與黃英典約定先輸入「０２」為黃英典編
號，中間五碼為擬購買毒品之金額，如購買第一級毒品海洛因再輸入「０４」為代碼
，否則即表示購買第二級毒品安非他命，嗣再輸入四碼表示時間（如十二時十五分代
碼即為「１２１５」），以此方式，自民國八十八年八月間某日起至同年九月十七日
止，連續在桃園縣桃園市○○街一八六巷口處，以每錢第一級毒品海洛因、每兩第二
級毒品安非他命均新台幣（下同）二萬元之價格，各先後販賣第一級毒品海洛因三錢
、第二級毒品安非他命二兩予黃英典，總計販賣第一級毒品海洛因得款六萬元、第二
級毒品安非他命得款四萬元。嗣於八十八年九月十九日下午七時二十分許，經警在桃
園縣桃園市○○路○段六十五巷六弄二之二號三樓楊明瑜居處前，查獲黃英典販賣毒
品，經黃英典供出毒品來源，並依警之指示，而透過號碼0000－000000號
呼叫器與上訴人聯繫，分別輸入「00000000000」（意為黃英典購買價格
二萬元之第二級毒品安非他命，見面時間為午夜十二時十五分，亦即八十八年九月二
十日凌晨零時十五分）、「0000000000000」（意為黃英典購買第一級
毒品海洛因二萬元，見面時間為午夜十二時十五分）二組密碼，上訴人即依約攜帶第
一級毒品海洛因一袋（淨重三‧三六公克、包裝重○‧三五公克、純度五九‧五九％
，純質淨重二‧○○公克）、第二級毒品安非他命一袋（淨重三四‧六三公克、包裝
重○‧七八公克），並佯以外出丟垃圾為幌，手拿垃圾袋於八十八年九月二十日凌晨
零時十五分許前往約定地點即桃園縣桃園市○○街一八六巷口，見黃英典旁有警察埋
伏，拔腿就跑並將垃圾袋丟向垃圾車，及趁機迅將上開毒品棄置於停在該處路旁之車
號Ｌ六－三○七八號自用小客車底下，為警當場逮捕，並於現場查扣前開第一級毒品
海洛因及第二級毒品安非他命，再循線至上訴人桃園市○○路一五六二巷一八六號住
處搜索起出前開0000－000000號呼叫器一具等情。因而撤銷第一審關於上
訴人部分之判決，改判仍論處上訴人連續販賣第一級毒品及連續販賣第二級毒品兩罪
刑，固非無見。
惟查：(一)、有罪判決書所記載之犯罪事實，為論罪科刑適用法律之基礎，故凡與適用
法令有關之重要事項，必須詳加認定，明確記載，然後於理由內敘明認定犯罪事實所
憑之證據及認定之理由，始足為適用法令之依據。若事實未記載，而理由加以說明，
為理由失其依據。如事實有記載，理由未予說明，則為理由不備，按諸刑事訴訟法第
三百七十九條第十四款規定，其判決當然為違背法令。又基於概括之犯意，連續數行
為而犯同一之罪名者，為連續犯，依刑法第五十六條規定，應以一罪論，其本質上含
有數罪之性質，僅因法律規定就其全部行為予以合併為整體之評價，論以一罪，即所
謂裁判上一罪。是連續犯之數行為，為構成連續犯之要件，自應於事實審判決之事實
欄內為明確之認定記載，始足為適用法律論以連續犯之依據。原判決事實欄僅認定記
載上訴人於前開時、地以每錢第一級毒品海洛因、每兩第二級毒品安非他命均二萬元
之價格，各先後販賣第一級毒品海洛因三錢、第二級毒品安非他命二兩予黃英典等情
。惟對於販賣之次數及各次販賣之數量未予明確之認定記載，已不足為適用法律論以
連續犯之依據，原判決理由一卻謂參酌相關證據而為判斷，認定黃英典先後向上訴人
購買海洛因三次，購買安非他命二次，每次二萬元，共計購買毒品五次云云，其此部
分理由之說明亦失依據。(二)、共同被告所為之陳述，須無瑕疵可指，且就其他方面調
查又與事實相符者，始得採為其他共同被告犯罪事實之認定，若不為調查，而專憑該
項供述即為其他共同被告犯罪事實之認定，顯與刑事訴訟法第一百五十六條第二項之
規定有違。原判決認定上訴人有連續多次販賣第一級毒品海洛因及第二級毒品安非他
命予黃英典既遂之犯行，無非以共同被告黃英典之陳述為主要論據，然上訴人紿終矢
口否認有上開犯行，而黃英典於警訊時供稱共向上訴人買過五次，伊記得前一次是八
十八年九月十七日中午十二時，伊以同樣方法向上訴人購買安非他命二萬元，重三十
五公克云云（台灣桃園地方法院檢察署八十八年度偵字第一四九二四號偵查卷第十頁
正面）；於偵查時稱毒品是向綽號「二哥」之上訴人購得，八十八年八月開始，向他
買過三、四次，在查獲地點交貨，有時買海洛因，有時買安非他命，每次買二萬元云
云（同上偵查卷第四十五頁、第九十七頁背面）；於第一審審理時稱安非他命一次買
一兩，有時零買，一兩二萬元，一個月買兩、三次，大部分買整兩（第一審卷第二十
八頁）。海洛因一錢二萬元，一個月買三、四次，每次買一錢云云（第一審卷第二十
九頁）。其先後之供述已不盡相符，非無瑕疵可指，其陳述何者與事實相符，尚未明
瞭，原判決並未說明經由何項調查或有何補強證據可資參證，乃竟以黃英典上開片面
不一之陳述為主要論據，認定上訴人有連續多次販賣海洛因及安非他命予黃英典既遂
之犯行，尚嫌速斷，於法亦有未合。(三)、有罪之判決書，對被告有利之證據不採納者
，應說明其理由，為刑事訴訟法第三百十條第二款所明定。故有罪判決書對於被告有
利之證據，如不加採納，必須說明其不予採納之理由，否則即難謂無判決不備理由之
違誤。是事實審法院應於審判期日就被告否認犯罪所為有利之辯解事項與證據，予以
調查，而於有罪判決理由內詳加論列，否則率行判決，即屬於法有違。共同被告黃英
典於第一審供稱警訊筆錄不實在，當時是有一輛機車出來，伊指認的是該輛機車（之
人），上訴人剛好走出來，上訴人不是伊所指「二哥」之人（第一審卷第七十二頁）
；於原審更證稱是警察逼供，要伊交出上線。伊打電話給老王，約他見面買毒品，上
訴人湊巧出來倒垃圾，向伊打招呼，警察誤以為他是老王。老王騎摩托車出來，看情
形不對就走了，警察有追，但沒追上（原審上更(一)字卷第四十六頁）云云。而上訴人
則始終否認有販賣毒品之情事，於原審辯稱伊於獲案之初，即否認使用0000－0
00000號之呼叫器，警員係於桃園市○○路一五六二巷一八六號查獲該呼叫器，
但該址之屋主為廖秋芳，並非上訴人之住處，黃英典於第一審審理時亦稱綽號「二哥
」者並非上訴人，自應傳訊廖秋芳追查「二哥」者是否另有其人。又扣案之海洛因及
安非他命並非上訴人丟在車下，請求將其包裝袋送請有關機關鑑定有無上訴人之指紋
予以查明（原審法院上訴字卷第五十三頁）等語。對於上訴人前開有利之辯解及證據
，原審未予究明採納，復未說明不予調查採納之理由，尚嫌速斷，並有理由不備之可
議。又卷附大眾電信股份有限公司（八九）眾服字第○五八號函所檢送之前開000
0－000000號呼叫器之申請人資料顯示，上開號呼叫器申請使用之人為林聖榮
，資料上並載有其住址（原審上更(一)字卷第六十五、六十七頁），上訴人既否認該呼
叫器為其所有，似非不得傳訊林聖榮詳加調查釐清，原審未予究明，遽認該呼叫器為
上訴人所有，且供販毒所用之工具，予以宣告沒收，其審理亦有未盡。上訴意旨指摘
原判決不當，尚非全無理由，應認仍有撤銷發回更審之原因。
據上論結，應依刑事訴訟法第三百九十七條、第四百零一條，判決如主文。
中      華      民      國     九十     年      八      月      九      日
                              最高法院刑事第四庭
                                  審判長法官  董  明  霈
                                        法官  丁  錦  清
                                        法官  林  茂  雄
                                        法官  王  居  財
                                        法官  張  祺  祥
      右正本證明與原本無異
                                              書  記  官
中      華      民      國     九十     年      八      月     十五     日


司法院資訊處製作；財團法人民間司法改革基金會備份。
